臺灣板橋地方法院刑事裁定　　　　　93年度聲判字第117號
聲　請　人　甲○○　54歲民.
代　理　人　辛武律師
被　　　告　丙○○
　　　　　　乙○○
上列聲請人因被告竊盜等案件，不服臺灣高等法院檢察署93年度
上聲議字第4337號駁回再議之處分（原不起訴處分案號：臺灣板
橋地方法院檢察署93年度偵字第16284 號），聲請交付審判，本
院裁定如下：
    主  文
聲請駁回。
    理由
一、聲請意旨略以：
（一）坐落臺北縣蘆洲市○○街32巷21弄10之2 號1 樓雖登記為
      被告乙○○所有，然仍為聲請人單獨居住，因聲請人係道
      教大師，平日理法、傳道而購有各項法器，計古龍銀50枚
      、舊新台幣約300 元，房屋所有權狀紙4 紙、黃色綢緞1
      面、三清道祖、香爐具、佛珠、珍珠20串、金鋼杵、桃木
      劍、令旗、羅盤、法筆、法印、法斗、重要經典資料、考
      證書籍、黑心石打造成五條龍盤之硯台、墨寶4 對、經書
      、辭典、玉石、水晶、茶壺、小型玉品、野生靈芝及家庭
      使用之錄音帶、電視、電話、原木客桌椅等物品，被告丙○○與聲請人離異多年，惟恨意難消，上開物品係遭其侵
      占或丟棄破壞，實不得而知，本件證人潘素香及陳夏於偵
      查中均供明曾親眼看見上開物品，惟93年5 月27日前往清
      理時確不見其物。
（二）前開房屋為聲請人單獨居任，從未與被告丙○○、乙○○
      及證人鄭欽茹同住，被告等係趁聲請人不在時，將門鎖更
      換，因而內部之細軟均遭被告竊取侵占，其中聲請人原保
      管之房屋所有權狀紙4 紙、護照、身分證、印鑑、退伍令
      、戶口名簿、農民保險卡、農民存款簿、郵局存款簿及道
      教各相關文件均不翼而飛，而房屋所有權狀陸續由被告提
      出，足證被告非偷即盜，蓋所有文件放置1 處，同時失竊
      ，自當係被告所為，然原檢察官並未查明，顯有疏漏。
（三）被告於偵查中而提照片1 紙，由被告與鄭欽茹合照，該照
      片之背景即可清楚明見聲請人所失竊之部分財物。
（四）被告之住所為臺北縣蘆洲市○○街32巷21弄10之2號4樓而
      非1 樓，原處分書有所誤認，以致本案事實錯亂。
（五）聲請人在地方上頗受尊重，均以大師相稱，今遭痛斥侮罵
      「髒人」，其人格遭侮辱之深不言可喻。
（六）原處分未察而為不起訴及駁回再議，均非正當，爰依法聲
      請交付審判。
二、按告訴人不服上級法院檢察署檢察長或檢察總長認再議為無
    理由而駁回之處分者，得於接受處分書後10日內委任律師提
    出理由狀，向該管第一審法院聲請交付審判。法院認為交付
    審判之聲請不合法或無理由者，應駁回之，刑事訴訟法第25
    8 條之1 第1 項及第258 條之3 第2 項前段分別定有明文。
    本件聲請人告訴被告丙○○、乙○○竊盜等案件，先經臺灣
    板橋地方法院檢察署檢察官認罪嫌不足，以93年度偵字第16
    284 號為不起訴處分在案；聲請人不服聲請再議，因認再議
    無理由，經臺灣高等法院檢察署檢察長以93年度上聲議字第
    4337號處分書駁回之，此經本院依職權調取臺灣板橋地方法
    院檢察署93年度偵字第16284 號（含93年度發查字第2797號
    、93年度他字第4201號、及93年度他字6745號）偵查卷，與
    臺灣高等法院檢察署93年度上聲議字第4337號偵查卷核閱無
    誤，且有臺灣高等法院檢察署處分書及臺灣板橋地方法院檢
    察署檢察官不起訴處分書各1 紙在卷足憑。又聲請人甲○○
    於93年12月20日收受駁回再議之處分書，於同年12月30日委
    任辛武律師向本院提出本件聲請，此有送達回證及聲請交付
    審理狀各1 份在卷可稽，是本件聲請程序符合上開規定，合
    先敘明。茲聲請人仍執前開情詞聲請交付審判，經查：
（一）按犯罪事實應依證據認定之，無證據不得認定其犯罪事實
      ；又不能證明被告犯罪者，應諭知無罪之判決，刑事訴訟
      法第154條第2項、第301條第1項分別著有規定。次按事實
      之認定應憑證據，如未能發現相當證據，或證據不足以證
      明，自不能以推測或擬制之方法，為裁判基礎（最高法院
      40年台上字第86號判例參照）。又認定不利於被告之事實
      ，需依積極證據，茍積極證據不足為不利於被告事實之認
      定時，即應為有利於被告之認定，更不必有何有利之證據
      。再按告訴人之告訴，本以使被告受刑事訴追為目的，故
      其陳述是否與事實相符，自應調查其他證據，以資審認（
      最高法院 69年台上字第1531號判判足資參照）。次按刑
　　　法第320 條第1 項竊盜罪，以意圖為自己或第三人不法之
　　　所有，而竊盜他人之動產為構成要件；刑法第335 條第1
　　　項侵占罪，以意圖為自己或第三人不法之所有，而侵占自
　　  己持有他人之物為構成要件。
（二）訊據被告丙○○、乙○○均堅決否認有何竊盜及侵占等犯
      行，被告丙○○辯稱：前揭房屋為伊兒子乙○○所有，原
      由聲請人和兒子乙○○、女兒鄭欽茹4 人同住，聲請人的
      證件，聲請人都拿走了，而古銀、珍珠等值錢物品，伊根
      本沒有看過聲請人有這些東西，聲請人所指述的傢俱，伊
      還保留著，並有請聲請人來搬走，惟聲請人遲遲不來搬。
      被告乙○○則辯稱：伊為臺北縣蘆洲市○○街32巷21弄10
      之2 號房屋之所有人，聲請人所指述的野生靈芝，伊有整
      理一袋，由聲請人取走，珍珠等物品，伊沒有看過，應該
      沒有這些東西，聲請人所指述的傢俱有保留，如果聲請人
      要這些傢俱，可以來搬定等語。查證人即聲請人甲○○之
      女兒鄭欽茹於偵查中證稱伊有住過前揭房屋，但沒有看到
      古錢幣、古龍銀等物品等語；證人陳夏於偵查中證稱伊分
      別於92年11月、93年5 月去過前揭房屋找聲請人，但是房
      屋內放什麼，伊沒注意等語；另證人潘素香於偵查中雖證
      稱前揭房屋伊有去過，有神壇和家電用品，沒有仔細看屋
      內有何貴重物品等語，然證人既無未目睹被告行竊，自難
      僅以其曾見過上開物品，即推認被告有竊盜或侵占犯行，
      觀乎上開三位證人之證詞，均無法證明聲請人確實有上開
      物品遭竊之事實，況聲請人於警訊及偵查中亦自承93 年5
      月27日是經由被告丙○○之電話通知去前揭房屋領取其私
      人物品，益徵被告二人就聲請人之物品無不法所有之意圖
      。
（三）又被告於偵查中僅提出土地及建物改良登記簿謄本，並未
      提出房屋所有權狀，是聲請人指稱：被告等係趁聲請人不
      在時，將門鎖更換，因而內部之細軟均遭被告竊取、侵占
      ，而房屋所有權狀陸續由被告提出，足證被告非偷即盜云
      云，尚屬無據。
（四）聲請人所稱由被告與鄭欽茹合照，背景有聲請人所失竊部
      分財物之照片云云，但未見附於偵查卷內，故難認其指訴
      為可採。
（五）至於聲請人所指稱：伊於93年5 月27日經被告丙○○之通
      知前往前揭房屋內取回私人物品，在搬離過程中，被告丙○○基於公然侮辱之犯意，向伊稱「笑死人，白癡，作那
      又種白癡的事」「你們那髒腳不值得踏到我們這個房子，
      髒東西。」「髒人跟髒人」「髒人才會跟那種髒東西在一
      起。」等語，而被告乙○○則係以「ㄟ」、「喂」等語稱
      呼伊乙節，查被告丙○○固坦承93年5 月27日當天，伊確
      實有因情緒失控而辱罵聲請人，然係在屋內辱罵的等語；
      被告乙○○則陳稱當天在場的只有6 個人，且是在住宅中
      庭裡面理論，並非在公開場所等語。是聲請人指述被告二
      人辱罵其之場所，為住宅之用，並非一般公眾得出入之場
      所，且在現場人據聲請人所述有伊、被告2 人、證人陳夏
      、辛武律師及2 名警員，共7 人，皆屬於特定之人，是以
      ，被告與聲請人發生爭執之場所，並無使不特定人得共見
      共聞之客觀狀態存在，縱被告丙○○曾對聲請人罵稱「髒
      人」等語及被告乙○○曾以「ㄟ」、「喂」罵稱聲請人屬
      實，然仍與刑法309 條第1 項公然侮辱罪中「公然」之構
      成要件有間，自難以該罪相繩。
（六）末按交付審判制度，係對於檢察官不起訴或緩起訴裁量權
      制衡之一種外部監督機制，法院僅就檢察官所為不起訴或
      緩起訴之處分是否正確加以審查，以防止檢察機關濫權，
      依此立法精神，法院就聲請交付審判案件之審查，所謂「
      得為必要之調查」，其調查證據之範圍，自應以偵查中曾
      顯現之證據為限，不可就告訴人新提出之證據再為調查，
      亦不可蒐集偵查卷外之證據，否則將與刑事訴訟法第260
      條之再行起訴規定混淆不清（參照臺灣高等法院91年4 月
      25日第1 次刑事庭庭長法律問題研究會議決議意旨）。又
      依刑事訴訟法第258 條之3 第4 項之規定，法院為交付審
      判之裁定時，視為已提起公訴，亦即必須被告所涉及之犯
      罪事實範圍可得初步之確定，並有相當之證據足認有成立
      犯罪之可能時，方有裁定交付審判之餘地，否則被告之犯
      罪事實不明，復無相當之證據讓法院認定被告有成立犯罪
      之可能時，如係檢察官提起公訴，依刑事訴訟法第161 條
      第2 項之規定，尚應駁回起訴，何況係聲請交付審判之情
      形。本件聲請意旨認為檢察官未盡調查之能事，或係對其
      偵查作為有所質疑，然此種質疑乃係要求檢察機關續行調
      查，以便於發現新事實、新證據時再行起訴之問題，法院
      並非檢察機關之上級審，並無發回或發交續行偵查之權限
      ，亦不能代檢察機關自行調查證據、事實後認定何者為被
      告及其犯罪事實，又自行加以審判，否則即違反審檢分立
      之制衡原則，是以聲請意旨所要求法院調查之證據，實已
      逾交付審判制度中所得調查證據之範圍，而本院依偵查中
      所顯現之證據為綜合判斷，業已認定檢察官並無「應起訴
      卻不為起訴」之情事，是聲請人所為調查證據之聲請，核
      均無調查之必要。
三、綜上各情，原偵查、再議程序認被告犯罪嫌疑不足，而分別
    為不起訴處分、再議駁回之處分，核無不當。本件依現存證
    據資料尚難認被告2 人有何竊盜或侵占犯行，聲請人聲請交
    付審判為無理由，揆諸首揭說明，應予以駁回。
據上論斷，應依刑事訴訟法第258 條之3 第2 項前段，裁定如主
文。
中　　華　　民　　國　　94　　年　　5 　　月　　26　　日
                  刑事第十五庭  審判長法　官  高  玉  舜
                                      法  官  陳  靜  茹
                                      法  官  吳  幸  娥
以上正本證明與原本無異
不得抗告
                                      書記官　洪  惠  玲
中　　華　　民　　國　　94　　年　　5 　　月　　26　　日
